臺灣臺中地方法院臺中簡易庭小額民事判決
111年度中小字第4321號
原      告  富邦產物保險股份有限公司

法定代理人  賴榮崇  
訴訟代理人  莊子賢律師
被      告  葉慶祥  


上列當事人間請求侵權行為損害賠償（交通）事件，經本院於民
國111年11月11日言詞辯論終結，判決如下：
    主    文
被告應給付原告新臺幣45,186元，及自民國111年9月20日起至清
償日止，按年息百分之五計算之利息。
原告其餘之訴駁回。
訴訟費用新臺幣1,000元，其中新臺幣669元由被告負擔，餘由原
告負擔。
本判決原告勝訴部分得假執行。
    事 實 及 理 由
一、原告主張：被告於民國108年8月7日下午7時22分許，持註銷
    之駕駛執照駕駛車牌號碼0000-00自小客車（下稱系爭車輛
    ），行經臺中市○○區○○○弄00號前時，與當時騎乘機車之受
    害人王數遠發生碰撞，致其受有左側肱骨上端閉鎖性骨折、
    左側前胸壁、左側膝部、左側腕部挫傷等傷害，被告應負七
    成之肇事責任。原告承保系爭車輛之強制汽車責任保險，並
    已就本件交通事故向訴外人王數遠賠付其醫療費用新臺幣（
    下同）74,552元。而本件被告係駕駛執照業經註銷而仍駕駛
    車輛，爰依強制汽車責任保險法第29條第1項第5款規定，原
    告得在給付金額範圍內代位請求被告賠償。扣除被告於111
    年1月12日給付原告7,000元後，爰就餘額67,552元（計算式
    ：00000-0000＝67,552），依侵權行為、保險代位之法律關
    係提起本件訴訟。並聲明：被告應給付原告67,552元，及自
    起訴狀繕本送達翌日起至清償日止，按年息百分之5計算之
    利息。
二、被告則以：對原告之請求沒有意見，伊後來經濟有困難就沒
    再還錢等語。並聲明：原告之訴駁回。
三、得心證之理由
  ㈠原告主張被告駕駛系爭車輛於上開時地與訴外人王數遠騎車
    之機車發生碰撞，造成王數遠受有上揭傷害之事實，業據其
    提出與其所述相符之道路交通事故當事人登記聯單、初步分
    析研判表、道路交通事故現場圖、強制醫療給付費用表、澄
    清醫院診斷證明書、醫療收據、交通費用說明書、看護證明
    等件為證（見本院卷第19-53頁），並經本院依職權向臺中
    市政府警察局第六分局調取道路交通事故調查卷宗（含道路
    交通事故現場圖、道路交通事故調查報告表㈠㈡、道路交通事
    故談話紀錄表、酒精測定紀錄表、自首情形紀錄表、道路交
    通事故補充資料表、現場照片、初步分析研判表等資料）查
    核無訛，而被告對於原告主張之事實，於本院言詞辯論期日
    時並未爭執，自堪信為真實。
　㈡按因故意或過失，不法侵害他人之權利者，負損害賠償責任
    ；汽車、機車或其他非依軌道行駛之動力車輛，在使用中加
    損害於他人者，駕駛人應賠償因此所受之損害，民法第184
    條第1項前段、第191條之2前段分別定有明文。汽車行駛至
    交岔路口，其行進、轉彎，應依下列規定：七、轉彎車應讓
    直行車先行，為道路交通安全規則第102條第1項第7款亦有
    明定。又按汽車駕駛人，駕駛執照業經吊銷、註銷仍駕駛小
    型車或機車，處新臺幣6,000元以上12,000元以下罰鍰，並
    當場禁止其駕駛，道路交通管理處罰條例第21條1項第4款定
    有明文。另按被保險人違反道路交通管理處罰條例第21條或
    第21條之1規定而駕車，致被保險汽車發生汽車交通事故者
    ，保險人仍應依本法規定負保險給付之責。但得在給付金額
    範圍內，代位行使請求權人對被保險人之請求權，強制汽車
    責任保險法第29條第1項第5款亦有明定。查被告駕駛執照業
    經註銷而仍駕駛車輛上路，行至路口處亦疏未依規定讓車而
    肇致本件車禍事故，堪認具有過失甚明，又被告前揭過失行
    為與訴外人王數遠所受上開傷害間，具有相當因果關係，被
    告自應依民法第184條第1項前段、第191條之2前段規定，負
    侵權行為之損害賠償責任，而原告既已依強制汽車責任保險
    法規定，向訴外人王數遠賠付74,552元，依上開說明，原告
    自得依強制汽車責任保險法第29條第1項第5款規定，於其賠
    付金額範圍內，代位行使訴外人王數遠對被告之侵權行為損
    害賠償請求權。
　㈢惟按損害之發生或擴大，被害人與有過失者，法院得減輕賠
    償金額，民法第217條第1項有明文規定。上開規定係為促使
    被害人對於自己生命、身體之安全，盡其應盡之注意義務，
    避免或減少危險或損害之發生，以求當事人間之公平。又汽
    車行駛時，駕駛人應注意車前狀況，並隨時採取必要之安全
    措施，道路交通安全規則第94條第3項亦有明文。本件訴外
    人王數遠未領重型機車駕照仍騎乘機車上路，於行經無號誌
    之交岔路口亦疏未注意車前狀況，堪認王數遠就本件事故之
    發生亦有過失。雙方就本件事故之發生均有過失，堪以認定
    ，本院參酌雙方之過失程度認被告應負百分之70之肇事責任
    ，訴外人王數遠應負百分之30之肇事責任。原告既係依強制
    汽車責任保險法第29條第1項第5款規定，代位行使訴外人王
    數遠對被告之侵權行為損害賠償請求權，其對於訴外人王數
    遠就損害之發生亦有過失乙節，自有過失相抵原則之適用。
    是以此為計，則被告賠償金額應減為52,186元（計算式：74
    552×0.7＝52186元；元以下四捨五入）。又扣除被告前已給
    付原告之7,000元，原告尚得請求被告賠償之金額應為45,18
    6元（計算式：00000-0000＝45,186）。
  ㈣再按給付有確定期限者，債務人自期限屆滿時起，負遲延責
    任；給付無確定期限者，債務人於債權人得請求給付時，經
    其催告而未為給付，自受催告時起，負遲延責任。其經債權
    人起訴而送達訴狀，或依督促程序送達支付命令，或為其他
    相類之行為者，與催告有同一之效力，民法第229條第1 項
    、第2 項分別定有明文。又按遲延之債務，以支付金錢為標
    的者，債權人得請求依法定利率計算之遲延利息。但約定利
    率較高者，仍從其約定利率；應付利息之債務，其利率未經
    約定，亦無法律可據者，週年利率為百分之5，民法第233條
    第1項、第203條亦分別明定。查原告對被告之侵權行為損害
    賠償債權，核屬無確定期限之給付，既經原告提起本件民事
    訴訟，且起訴狀繕本於111年9月19日合法送達被告（送達證
    書見本院卷第63頁），則原告請求被告自起訴狀繕本送達被
    告之翌日即111年9月20日起至清償日止，按週年利率百分之
    5計算之遲延利息，核無不合，應予准許。
四、綜上所述，原告依侵權行為、保險代位之法律關係，請求被
    告給付45,186元，及自111年9月20日起至清償日止，按年息
    百分之5計算之利息，為有理由，應予准許。逾此部分之請
    求，則屬無據，應予駁回。
五、本件事證已臻明確，兩造其餘攻擊防禦方法及所舉證據，經
    審酌結果，與本件判決結論均無影響，爰不一一論述，附此
    敘明。
六、本件原告勝訴部分，係適用小額訴訟程序而為被告敗訴之判
    決，依民事訴訟法第436條之20規定，應依職權宣告假執行
    行。
七、依民事訴訟法第436條之19第1項、第79條規定，本件訴訟費
    用額確定為1,000元（即原告繳納之第一審裁判費1,000元）
    ，應由兩造依其勝敗之比例分擔，命由被告負擔669元，餘
    由原告負擔。
中　　華　　民　　國　　111 　年　　11　　月　　29　　日
                      臺灣臺中地方法院臺中簡易庭
                                  法　官　張清洲
以上為正本係照原本作成。
如不服本判決，應於送達後廿日內，以判決違背法令為理由，向
本院提出上訴狀並表明上訴理由（上訴理由應表明一、原判決所
違背之法令及其具體內容；二、依訴訟資料可認為原判決有違背
法令之具體事實），如於本判決宣示後送達前提起上訴者，應於
判決送達後廿日內補提上訴理由書（須附繕本）。
中　　華　　民　　國　　111 　年　　11　　月　　29　　日
                                  書記官  陳慧津